【裁判字號】    95,易更(一),9
【裁判日期】    950731
【裁判案由】    詐欺
【裁判全文】
臺灣臺北地方法院刑事判決           95年度易更(一)字第9號
公  訴  人  臺灣臺北地方法院檢察署檢察官
被      告  甲○○
                    （現另案於臺灣臺中看守所執行中）
上列被告因詐欺案件，經檢察官提起公訴（九十三年度偵字第
二一五一０號），經本院於中華民國九十四年十二月九日以九十
四年度易字第二０一九號判決，經臺灣臺北地方法院檢察署檢察
官不服提起上訴，經臺灣高等法院撤銷發回（九十五年度上訴字
第二八四號），本院判決如下：
    主  文
本件免訴。
    理  由
一、公訴意旨略以：被告甲○○（冒名「韓志哲」，其冒名韓志
    哲身分所涉偽造文書罪等，業經臺灣臺中地方法院以九十三
    年度訴字第二九七四號判處有期徒刑一年六月確定，現執行
    中）與張國隆（通緝中）共同意圖為自己不法所有之犯意聯
    絡，於民國九十年五月二日，在臺北市○○區○○街二段九
    十一號三樓之二，向被害人乙○○訛稱由被告冒名之「韓志
    哲」從事國外金融投資獲利甚佳，因周轉及往來國外需要經
    費，遊說被害人投資，使被害人因而陷於錯誤，乃與「韓志
    哲」簽立協議書，約定由被害人出資新臺幣（下同）五百萬
    元，「韓志哲」投資國外金融案共美金一億元，且將紅利以
    每週百分之一分紅與被害人，共美金五千萬元，自簽約後二
    十八個銀行工作天後開始給付，並分四十週給付，作為連本
    帶利的酬庸，再者，若該投資案於三十五個銀行工作天後，
    「韓志哲」未能開始給付紅利，則其自願償還被害人一千萬
    元，並由張國隆及程國弘（業經臺灣臺北地方法院檢察署檢
    察官以九十二年度偵緝字第一一八九號為不起訴處分確定）
    二人擔任見證，並於當日將五百萬元匯入張國隆在世華聯合
    商業銀行銀行（已與國泰銀行合併，改稱國泰世華銀行股份
    有限公司，址設臺北市○○區○○路七號，下稱國泰世華銀
    行）西門分行之帳戶（戶名：張國隆，帳號：000000
    00000）內，被告甲○○、張國隆及程國弘收款後即避
    不見面，使被害人求償無門，因而受有五百萬元之財產上損
    害，而被告甲○○則自其中獲得一百五十萬元之利潤，因認
    被告涉有刑法第三百三十九條第一項詐欺取財罪嫌。
二、按案件曾經判決確定者，應諭知免訴之判決，刑事訴訟法第
    三百零二條第一款定有明文。被告行為後，刑法第五十五條
    牽連犯之規定及第五十六條連續犯之規定，業於九十四年一
    月七日修正公布刪除，並於九十五年七月一日施行，則被告
    之犯行，因行為後新法業已刪除牽連犯、連續犯之規定，此
    刪除雖非犯罪構成要件之變更，但顯已影響行為人刑罰之法
    律效果，自屬法律有變更，依新法第2條第1項規定，比較新
    、舊法結果，被告所犯上開行使偽造私文書、詐欺等罪具有
    牽連犯之關係，依修正前即行為時之規定，應從一重之行使
    偽造私文書罪處斷；依修正後之刑法既已刪除牽連犯之規定
    ，則所犯上述各罪應依數罪併罰之規定分論併罰，依刑法第
    2條第1項之規定，應適用較有利於被告之行為時之法律，即
    適用修正前刑法第55條牽連犯之規定，從一重之罪處斷，其
    所犯連續犯之部分，亦仍應適用較有利於被告之行為時法律
    即舊法論以連續犯（最高法院九十五年第八次刑事庭會議決
    議參照）。又訴訟法上所謂一事不再理之原則，關於實質上
    一罪或裁判上一罪，均有其適用，牽連犯係裁判上一罪，如
    其方法或結果之犯罪行為，業經判決確定，其效力當然及於
    全部，倘檢察官復就牽連犯中之方法或結果行為，重行起訴
    ，即應諭知免訴之判決，不得再予論科，最高法院六十年台
    非字第七七號著有判例。
三、訊據被告坦承有冒用「韓志哲」名義與告訴人甲○○簽約以
    詐欺取財之事實，其辯稱係自通緝時害怕被查獲，自八十九
    年間對外即使用「韓志哲」名義等語（見本院九十五年六月
    十五日準備程序筆錄），經查，被告因另案通緝而偽造「韓
    志哲」身分證，並自八十九年六月五日起至九十二年十二月
    十九日止，連續冒「韓志哲」之名，並偽造「韓志哲」名義
    之各項申請書私文書而申請駕駛執照、中華民國普通護照、
    臺灣地區居民來往大陸通行證後，持以入出境，又偽造「韓
    志哲」名義之信用卡申請書向中國信託商業銀行申請信用卡
    ，且持以刷卡購物而偽造「韓志哲」名義之簽帳單私文書，
    並詐得各項財物、利益等而犯刑法第二百十六條、第二百十
    條行使偽造私文書罪、第二百十六條、第二百十二條行使偽
    造特種文書罪、第二百十六條、第二百十四條行使使公務員
    登載不實文書罪及第三百三十九條第一項詐欺取財罪、同條
    第二項詐欺得利罪，經臺灣臺中地方法院於九十二年十二月
    三十一日以九十三年度訴字第二九七四號判決有期徒刑一年
    六月確定，經本院調閱該案全部卷證查證屬實，有該判決書
    及臺灣高等法院被告前案紀錄表可稽。本件檢察官起訴認被
    告於九十年五月間冒「韓志哲」名義與被害人簽署協議書以
    向被害人詐得五百萬元財物，另涉刑法第三百三十九條第一
    項詐欺取財罪嫌，惟被告既係因躲避查緝而冒用「韓志哲」
    之名義為各項偽造文書、詐欺等犯行，且手法相同，犯罪時
    間又在上開連續犯行之中，顯係基於概括犯意為之，為連續
    犯之裁判上一罪，其對外使用「韓志哲」之名義為各項偽造
    文書，係基於同一計劃而為，具有概括犯意，並不因其於偵
    訊中答稱本件詐欺對象與前案對象無關而有切斷其犯意，本
    件被告被訴之行使偽造私文書與前案之行使偽造私文書係屬
    連續犯之裁判上一罪關係，而為同一案件，告訴人乙○○雖
    於前案宣示判決後向法院提起上訴，惟其依法不得請求上訴
    （見臺灣臺中地方法院九十四年一月二十四日中院清刑賢九
    三訴二九七四字第七０四一號刑事庭函），而該案得請求上
    訴之檢察官及被告均未依法提起上訴而確定，本件被告行使
    偽造私文書之犯行既與前案係屬連續犯之同一案件而業經臺
    灣臺中地方法院判決確定在案，其所涉詐欺犯行為其連續行
    使偽造私文書之目的，二者具有牽連犯之裁判上一罪關係，
    依照首開說明，本件爰不經言詞辯論，逕為諭知免訴之判決
    。
據上論斷，應依刑法第二條第一項前段、刑事訴訟法第三百零二
條第一款、第三百零七條，判決如主文。
中    華    民    國    95    年    7     月    31    日
          刑事第二庭    審判長法  官  吳孟良
                              法  官  蘇嘉豐
                              法  官  沈君玲
上正本證明與原本無異。
如不服本判決，應於判決送達後10日內向本院提出上訴狀（應抄
附繕本）。告訴人或被害人如對於本判決不服者，應具備理由請
求檢察官上訴，其上訴期間之計算係以檢察官收受判決正本之日
期為準。
                              書記官  袁以明
中    華    民    國    95    年    8     月    1     日


司法院資訊處製作；財團法人民間司法改革基金會備份。
